臺灣高等法院刑事判決
108年度上訴字第3364號
上  訴  人  陳正桂
即  被  告          


選任辯護人  龔君彥  律師（法扶）
            楊羽萱  律師
上列上訴人即被告因違反毒品危害防制條例案件，不服臺灣新北
地方法院108年度訴字第120號，中華民國108年8月22日第一審判
決（起訴案號：臺灣新北地方檢察署107年度偵字第36068號）提
起上訴，判決如下：
    主  文
上訴駁回。
    理  由
壹、程序部分：
    上訴人即被告甲○○已於民國108年12月6日具狀撤回轉讓禁
    藥罪共3罪之上訴。本院審理範圍僅限於販賣第二級毒品罪
    部分。
貳、實體部分：
一、本院審理結果，認第一審以被告甲○○犯原判決附表三編號4
    販賣第二級毒品罪，累犯，處有期徒刑3年8月及沒收宣告，
    認事用法均無不當，應予維持，並引用附件原判決記載之犯
    罪事實、證據及理由。
二、上訴意旨略以：被告請黃孝彥施用甲基安非他命，沒有價錢
    合意，不是販賣，所為只是轉讓毒品。已供出毒品來源於陳
    世揚，應依毒品危害防制條例第17條第1項減刑。
三、駁回上訴維持原判決之理由：
（一）被告販賣第二級毒品行為時間，早於另案被告陳世揚經查
      獲販賣第二級毒品予被告之時點，無從認定被告販毒之毒
      品來源於陳世揚，不符合毒品危害防制條例第17條第1項
      減刑要件，已經原判決詳細審認。
（二）證人黃孝彥於偵查中明確證述於附表二編號8之通訊時間
      與被告結束通話5分鐘後，在新北市○○區○○○路000巷00號3
      樓被告居處，以新台幣（下同）1000元向被告「購買」重
      量不詳甲基安非他命，且暫積欠該1000元購毒價金。於原
      審改稱「欲補貼」被告費用，對於當日向被告取得甲基安
      非他命之價額、有無當場交付購毒價金，供述與偵查中所
      言有出入；經原審進一步訊問為何與偵查中所述不符？並
      確認其最終真意？證人黃孝彥明確證稱：被告沒有說要免
      費請我施用毒品。107年6月22日確實有跟被告討論到毒品
      多少錢（原審卷第305、307頁）足認被告與證人黃孝彥的
      確於上述時地，達成買賣甲基安非他命合意且完成毒品交
      易，僅因購毒者黃孝彥身上現金不足而暫賒欠該次購毒價
      金，可以認定。
（三）被告及辯護人雖以證人黃孝彥之通訊監察譯文現時並無錄
      音檔可供佐證，認無證據能力；然查，證人黃孝彥於偵查
      中，對於檢察官訊問之附表二監察內容，均一一詳細陳述
      ，更於原審明確證稱：偵查中距離案發時間比較近，我在
      檢察官那邊講的比較接近案發當時的狀況，有按照自由意
      志及事實回答（原審卷第302、307頁）而經原審及本院提
      示書面證據監察譯文，被告及辦護人均表示無意見，足認
      確實有此監察內容及對話存在。錄音紀錄只是證據呈現的
      方式之一，縱然事後發生錄音檔案消失之現況，仍無礙被
      告及辯護人均不爭執之文書證據監聽譯文的證據能力。附
      表三編號4販毒犯行，巳經上述證據補強，可以認定。
（四）量刑輕重屬於法院職權行使，被告矢口否認犯行，原審仍
      依刑法第59條寬減刑罰，判處3年8月有期徒刑，等同現行
      審判實務對於坦承販賣第二級毒品犯行而依毒品危害防制
      條例第17條第2項規定大幅減刑之案件所處刑度。因僅被
      告上訴，故予以維持。被告上訴求為更輕處刑，核無理由
      ，應予駁回。
叁、職權告發：
一、偽證罪嫌部分：
（一）原判決附表編號1、2之證人陳寶澄於偵查中證稱：跟甲○○
      是「一手交錢一手交貨」買了之後有施用，確實有安非他
      命的效果（偵卷第207至208頁）於原審改稱：有跟被告說
      好以2000元跟他拿1公克的數量，但沒有拿錢給被告，偵
      查中說「一手交錢一手交貨」是檢察官說的；沒有跟被告
      交易毒品，偵查中會說有交易，是因檢察官問我確定的時
      間跟地點，我根本沒辦法記那麼多（原審卷第208至209、
      215、218頁）又改稱：是看到被告的朋友拿東西（即毒品
      ）給被告，被告拿2000元給他朋友，我才知是2000元，看
      到別人拿毒品給被告的時間不是107年5月15日這次，被告
      也沒有跟我講多少錢，107年5月15日那天的2000元，是我
      根據之前的經驗估算出來的；107年7月17日我去被告那邊
      有施用，有拿到少部分的毒品，但沒有給被告錢（原審卷
      第212、214、216至219頁）。
（二）原判決附表三編號4之證人黃孝彥於偵查中證述：向被告
      購買1000元重量不詳安非他命，當天先欠被告1000元，是
      直接向被告「購買」安非他命，不是跟被告合資購買，也
      不是請被告幫我買（偵卷第225頁）於原審改稱：107年6
      月22日係欲「補貼」被告費用，不是要跟被告買，被告事
      後沒有向我索討該1000元（原審卷第304、305頁）前後不
      一。
（三）證人陳寶澄、黃孝彥為使被告脫罪，對於案情有重要關係
      事項，積極虛構證言，妨害司法公正，涉嫌偽證併移請檢
      察官依法處理。
二、販毒罪部分：
    依證人黃孝彥證述及附表二編號8監察譯文顯示，被告似尚
    有另一次販賣毒品予證人黃孝彥之販毒行為，併移請檢察官
    另為適法處理。
據上論斷，依刑事訴訟法第368條、第373條，判決如主文。
本案經檢察官陳漢章提起公訴，檢察官侯名皇到庭執行職務。
中　　華　　民　　國　  109 　年　　1  　月　　22　　日
                    刑事第二庭  審判長法　官 周盈文
　　　　　　　　　　　　　　　　      法　官 錢建榮
　　　　　　　　　　　　　　　        法　官 郭豫珍
以上正本證明與原本無異。
如不服本判決，應於收受送達後20日內向本院提出上訴書狀，其
未敘述上訴之理由者並得於提起上訴後20日內向本院補提理由書
（均須按他造當事人之人數附繕本）「切勿逕送上級法院」。
                                      書記官  高楚安
中　　華　　民　　國　　109 　年　　1 　　月　　30　　日

附件：原判決
臺灣新北地方法院刑事判決
                                      108年度訴字第120號
公　訴　人　臺灣新北地方檢察署檢察官
被　　　告　甲○○　男　51歲（民國00年00月0日生）
                    身分證統一編號：Z000000000號
                    住○○市○○區○○街000號5樓
                    居新北市○○區○○○路000巷00號3樓
選任辯護人　龔君彥律師
            劉書妏律師
上列被告因違反毒品危害防制條例案件，經檢察官提起公訴（10
7 年度偵字第36068 號），本院判決如下：
    主  文
甲○○犯如附表三「罪名、宣告刑及沒收」欄所示肆罪，各處如
附表三「罪名、宣告刑及沒收」欄所示之宣告刑及諭知沒收。如
附表三編號1 至3 所示得易服社會勞動之罪，應執行有期徒刑玖
月。
    事  實
一、甲○○明知甲基安非他命係毒品危害防制條例第2 條第2 項第
    2 款所列之第二級毒品，且經中央衛生主管機關明令公告列
    為禁藥，不得轉讓、販賣，竟分別為下列犯行：
  ⑴基於轉讓禁藥甲基安非他命之犯意，以其所使用之門號00000
    00000號之行動電話（含SIM 卡1 張）與其友人陳寶澄聯繫
    ，及以所使用之門號0000000000號之行動電話（含SIM 卡1
    張）與其友人黃榮屏聯繫後，先後於如附表一所示之轉讓時
    間及地點，分別無償轉讓如附表一所示重量之第二級毒品即
    禁藥甲基安非他命予陳寶澄（2 次）、黃榮屏（1 次）施用
    。
  ⑵另基於販賣第二級毒品以營利之犯意，於如附表二編號1 至8
     所示之時間，持用上開門號0000000000號之行動電話，與
    黃孝彥所持用之門號0000000000號行動電話聯繫後，即於同
    日2 時22分許，在其新北市○○區○○○路000 巷00號3 樓之居
    處內，交付微量（重量不詳）之甲基安非他命予黃孝彥，黃
    孝彥再向甲○○表示欲給付新臺幣（下同）1000元之意，雙方
    因此達成買賣甲基安非他命之合意而完成該次毒品交易，然
    黃孝彥身上攜帶現金不足而暫賒欠該1000元購毒價金。嗣因
    警方依法對甲○○所使用之上開行動電話門號0000000000號、
    0000000000號實施通訊監察，並於107 年8 月8 日13時許，
    在臺中市烏日區長壽路28巷前持本院搜索票執行搜索，當場
    扣得甲○○所持用之上開行動電話2 支，始查悉上情。
二、案經新北市政府警察局金山分局（下稱金山分局）報告臺灣
    新北地方檢察署（下稱新北地檢署）檢察官偵查起訴。
    理  由
一、證據能力之說明：
  ㈠按被告以外之人於審判外之言詞或書面陳述，除法律有規定
    者外，不得作為證據，刑事訴訟法第159 條第1 項定有明文
    。而同法第159 條之2 規定，被告以外之人於檢察事務官、
    司法警察官或司法警察調查中所為之陳述，與審判中不符時
    ，其先前之陳述具有較可信之特別情況，且為證明犯罪事實
    存否所必要者，得為證據，即為前揭傳聞法則之除外規定之
    一。此例外情形，必其陳述「與審判中不符」，且符合「具
    有較可信之特別情況」及「為證明犯罪事實存否所必要者」
    ，始有適用之餘地。而所稱「為證明犯罪事實存否所必要者
    」，係指就具體個案案情及相關卷證判斷，為發現實質真實
    目的，認為除該項審判外之陳述外，已無從再就同一供述者
    ，取得與其上開審判外陳述之相同供述內容，倘以其他證據
    代替，亦無從達到同一目的之情形而言。故如被告以外之人
    於審判中所為之陳述，與其於檢察事務官、司法警察官或司
    法警察調查中所為之審判外陳述相符時，即應採取審判中經
    具結、交互詰問之陳述為證據，其先前於審判外所為之陳述
    ，即欠缺必要性要件，而與上揭法條規定之傳聞法則例外情
    形不符，毋庸併採之（最高法院103 年度台上字第2622號、
    第2377號判決意旨參照）。查證人陳寶澄、黃孝彥於警詢中
    所為之言詞陳述，與其嗣於偵查中所為之證述並無不符，且
    被告甲○○之辯護人已具狀並當庭表示上開證人於警詢之陳述
    無證據能力等語（見本院卷第80頁、第82頁），故上開證人
    於警詢之陳述因屬傳聞證據且欠缺必要性要件，應無證據能
    力。
  ㈡次按刑事訴訟法第159 條之1 第2 項之規定，係鑒於檢察官
    代表國家偵查犯罪，依法有訊問證人及鑑定人之權，證人、
    鑑定人且須具結，其可信性極高，在立法政策上特予承認原
    則上具有證據能力，於顯有不可信之情況，始例外否定其得
    為證據。故當事人若主張「依法具結」之陳述顯有不可信之
    情形者，本乎當事人主導證據調查原則，自應負舉證責任。
    查本判決所援引證人陳寶澄、黃孝彥於檢察官偵查時所為之
    證述，業經檢察官以證人身分命具結擔保其等證述之真實性
    ，此有證人結文各1 紙附卷可稽（見偵卷第211 頁、第229
    頁），被告及其辯護人復未釋明該證人於檢察官偵訊時經具
    結之證述有何「顯然不可信之情況」，是上開證人於偵查中
    之證述，客觀上並無顯不可信之情況，且於本院審理時經傳
    喚到庭具結後行交互詰問，被告之對質詰問權亦獲確保，調
    查已屬完足，為傳聞證據之例外情形，應認有證據能力。
  ㈢又按被告以外之人於審判外之言詞或書面陳述，除法律有規
    定者外，不得作為證據；又被告以外之人於審判外之陳述，
    雖不符合同法第159 條之1 至第159 條之4 之規定，但經當
    事人於審判程序同意作為證據，法院審酌該言詞陳述或書面
    陳述作成時之情況，認為適當者，亦得為證據；當事人、代
    理人或辯護人於法院調查證據時，知有第159 條第1 項不得
    為證據之情形，而未於言詞辯論終結前聲明異議者，視為有
    前項之同意，刑事訴訟法第159 條第1 項及同法第159 條之
    5 分別定有明文。查本判決下列所引用被告以外之人於審判
    外之陳述（除證人陳寶澄、黃孝彥於警詢之陳述無證據能力
    之外），被告及辯護人於本院準備程序時均表示同意作為證
    據（見本院卷第71頁），或檢察官、被告及其辯護人知有上
    開不得為證據之情形，亦均未於言詞辯論終結前聲明異議，
    本院審酌上開證據製作時之情況，尚無違法不當及證明力明
    顯過低之瑕疵，且為證明本件犯罪事實所必要，揆諸上開規
    定，應有證據能力。而非供述證據部分，並無證據顯示係實
    施刑事訴訟程序之公務員違背法定程序所取得之證據，亦無
    顯有不可信之情況或不得作為證據之情形，自均有證據能力
    。
二、犯罪事實之認定：
  ㈠上開事實欄一、⑴所載之犯罪事實，業據被告分別於警詢、偵
    查、本院準備程序及審理時坦承不諱，並經證人陳寶澄於偵
    查及本院審理時（即被告有交付甲基安非他命予其收受之證
    述內容）、證人黃榮屏於偵查時證述明確，復有本院107年
    聲監字第503 號、第717 號、107 年聲監續第1066號、第95
    4 號、第881 號、第803 號、第652 號通訊監察書、被告與
    證人黃榮屏、陳寶澄之通訊監察譯文、本院搜索票、新北市
    政府警察局金山分局扣押筆錄暨扣押物品目錄表各1 份附卷
    可稽（見偵卷第35頁至第57頁、第83頁至第84頁、第159頁
    至第160 頁、第243 頁、第245 頁至第251 頁），以及有如
    事實欄一所載之扣案行動電話2 支可資佐證，足供擔保被告
    上開任意性自白確與事實相符，堪以採信。
  ㈡至公訴意旨雖認被告於如附表一編號1 、3 所載之時間、地
    點，各以2000元之價額，分別販賣1 公克之甲基安非他命予
    證人陳寶澄，是其此部分所為，均係犯毒品危害防制條例第
    4 條第2 項之販賣第二級毒品罪等語。然：
  ①按犯罪事實應依證據認定之，無證據不得認定犯罪事實；不
    能證明被告犯罪者，應諭知無罪之判決；被告之自白不得作
    為有罪判決之唯一證據，仍應調查其他必要之證據，以察其
    是否與事實相符，刑事訴訟法第154 條第2 項、第156 條第
    2 項、第301 條第1 項分別定有明文。且刑事訴訟法第156
    條第2 項規定之立法目的乃欲以補強證據擔保自白之真實性
    ；亦即以補強證據之存在，藉之限制自白在證據上之價值。
    而所謂補強證據，則指除該自白本身外，其他足資以證明自
    白之犯罪事實確具有相當程度真實性之證據而言。雖其所補
    強者，非以事實之全部為必要，但亦須因補強證據與自白之
    相互利用，而足使犯罪事實獲得確信者，始足當之（最高法
    院74年台覆字第10號判例意旨參照）。而事實之認定，應憑
    證據，如未能發現相當證據，或證據不足以證明，自不能以
    推測或擬制之方法，以為裁判基礎；又刑事訴訟上證明之資
    料，無論其為直接證據或間接證據，均須達於通常一般人均
    不致於有所懷疑，而得確信其為真實之程度，始得據為有罪
    之認定，若其關於被告是否犯罪之證明未能達此程度，而有
    合理性懷疑之存在，致使無從形成有罪之確信，根據「罪證
    有疑，利於被告」之證據法則，即不得遽為不利被告之認定
    （最高法院40年台上字第86號、76年台上字第4986號判例意
    旨參照）。
  ②訊據被告固坦承其於如附表一編號1 、3 所示之時間及地點
    ，有各交付1 公克甲基安非他命予證人陳寶澄等情，然堅詞
    否認有何上開公訴意旨所指販賣第二級毒品予證人陳寶澄之
    犯行，辯稱：伊沒有跟陳寶澄收錢，也沒有跟他討論要收錢
    的事情等語。經查，證人陳寶澄於偵查中固證稱：伊於107
    年5 月15日18時50分過後幾分鐘內，在新北市○○區○○○路000
     巷○○○000 巷○00號3 樓，有向被告購買1 公克2000元之安
    非他命，伊跟甲○○是「一手交錢一手交貨」，這次買了之後
    有施用，確實有安非他命的效果；伊於107 年7月11日22時4
    4分過後約1 個小時，駕駛公司的車子過去，停在萊爾富超
    商附近等被告，交易地點是被告在新北市○○區○○街000 號5 
    樓臨時租用的住處，伊向被告購買1 公克2000元之安非他命
    ，是「一手交錢一手交貨」，伊這次買了之後有施用，確實
    有安非他命的效果云云（見偵卷第207 頁至第208 頁），然
    其嗣於本院審理時則先證稱：107 年5 月15日那天，伊有跟
    被告交易，有跟被告說好以2000元跟他拿1公克的數量，但
    沒有拿錢給被告，伊於偵查中說「一手交錢一手交貨」，是
    檢察官說的；107 年7 月11日那天，伊沒有跟被告交易毒品
    ，伊於偵查中會說有交易，是因為檢察官問伊確定的時間跟
    地點，伊根本沒辦法記這那麼多云云（見本院卷第208 頁至
    第209 頁、第215 頁、第218 頁），隨後又改口證稱：伊是
    看到被告的朋友拿東西（即毒品）給被告，被告拿2000元給
    他朋友，伊才知道是2000元，看到別人拿毒品給被告的時間
    不是107 年5 月15日這次，被告也沒有跟伊講多少錢，107 
    年5 月15日那天的2000元，是伊根據之前的經驗估算出來的
    ；107 年7 月17日伊去被告那邊有施用，有拿到少部分的毒
    品，但伊沒有給被告錢云云（見本院卷第212 頁、第214 頁
    、第216 頁至第219 頁），由上可知證人陳寶澄就附表一編
    號1 、3 所示向被告取得毒品之過程，雖於偵查中均證稱係
    「一手交錢一手交貨」云云，然於本院審理時已改口否認，
    並明確解釋其於偵查中為該等證詞之原因，且就107 年5 月
    15日該次究竟有無與被告議定毒品交易事宜並當場交付購毒
    價金等節（即於本院審理時先後表示「有跟被告說好以2000
    元跟他拿1 公克的數量，但沒有拿錢給被告」、「被告沒有
    講毒品多少錢」云云）；就107 年7 月11日該次究竟有無取
    得被告交付之毒品、有無當場交付購毒價金等節（即於本院
    審理時先後表示「當天沒有跟被告交易毒品」、「當天有拿
    到少部分毒品，但沒有給被告錢」云云），前後所為證述內
    容明顯不一且自相矛盾，顯見其所為證詞之真實性不高，則
    證人陳寶澄先前於偵查中所為對被告不利之證述內容，已非
    全然可信。再觀諸被告分別於107 年5 月15日、同年7 月11
    日與證人陳寶澄以行動電話聯繫之通訊監察譯文（見偵卷第
    159 頁、第160 頁），並無任何與毒品價金數額有關之通話
    內容，此外，卷內復無其他足以認定被告如附表一編號1 、
    3 所為，確已與證人陳寶澄議定毒品價金之交易事宜，而有
    公訴意旨所指販賣第二級毒品犯行之客觀積極證據，自難僅
    憑證人陳寶澄上開前後不一、自相矛盾而顯有瑕疵之證詞內
    容，即遽為被告不利之認定，是依罪疑惟輕之法理，應認被
    告如附表一編號1 、3 所為，均僅成立轉讓第二級毒品（即
    禁藥甲基安非他命）之犯行。
  ㈢又訊據被告矢口否認有如事實欄一、⑵所示之販賣第二級毒品
    犯行，辯稱：伊有給黃孝彥甲基安非他命，但沒有跟他收錢
    ，也沒有討論要收錢的事情等語。經查：
  ①被告於如附表二編號1 至編號8 所示之時間，以其所持用之
    門號0000000000號行動電話，與證人黃孝彥所持用之門號00
    00000000號行動電話聯繫，且有如附表二編號1 至8 所示通
    訊監察譯文之聯繫內容等情，除業據被告坦承不諱外，並有
    上開通訊監察譯文在卷可考（見偵卷第126 頁至第127 頁）
    ，此部分事實應堪認定。
  ②按法院認定事實，並不悉以直接證據為必要，其綜合各項調
    查所得的直接、間接證據，本於合理的推論而為判斷，要非
    法所不許。而供述證據雖然先後不一或彼此齟齬，究竟何者
    為可採，事實審法院非不可本於經驗法則，斟酌其他情形，
    作合理的比較，定其取捨，若其基本事實的陳述與真實性無
    礙時，仍非不得予以採信，非謂一有不符或矛盾，即認其全
    部均為不可採信。衡諸實際，毒品交易的買賣雙方，雖具有
    對向性的關係，為避免毒品購買者圖邀減刑寬典而虛構毒品
    來源，須調查其他補強證據，以確保其陳述與事實相符，始
    能採為認定被告犯罪的憑據。然我國刑事訴訟法對於補強證
    據的種類，並無設限制，故不問其為直接證據、間接證據，
    或係間接事實之本身即情況證據，均得為補強證據的資料，
    且該補強證據，不以證明犯罪構成要件的全部事實為必要，
    倘得以佐證購毒者的指證非屬虛構，而能予保障其陳述的憑
    信性者，即已充足；復因販賣毒品行為，一向懸為厲禁，販
    毒者為防避遭監聽查緝，以電話聯繫時，基於默契，免去代
    號、暗語，僅以相約見面，且不敘及交易細節，即可於碰面
    時進行交易，於電話中未明白陳述實情，並不違背常情，雖
    非直接可以推斷該被告的犯罪，但以此項證據與購買毒品者
    的陳述或其他案內證據為綜合判斷，若足以認定犯罪事實者
    ，仍不得謂非適合的補強證據（最高法院107 年度台上字第
    4713號、第4468號、第4442號、第4334號、第4202號判決意
    旨參照）。
  ③查證人黃孝彥於偵查時證稱：如附表二編號1 至8 所示的通
    訊監察譯文，是伊跟被告的對話，伊去找被告購買安非他命
    ，譯文中「可以過去找你嗎」、「很急嗎」、「有一點，要
    是太晚不好的話，看你」，代表伊要過去找他拿安非他命，
    因為當時是晚上，他那邊不知道方不方便過去，伊說「有一
    點」是因為當時想用安非他命，伊與被告的交易時間是於10
    7 年6 月22日2 時17分過後約5 分鐘，交易地點在被告位於
    新北市三重區正義北路（按依被告於本院審理時所述應為文
    化北路）之居所，伊向被告購買1000元重量不詳之安非他命
    ，當時沒有其他人在場，當天伊先欠被告1000元，伊是直接
    向被告「購買」安非他命，不是跟被告合資購買，也不是請
    被告幫伊買等語（見偵卷第225 頁），之後於本院審理時則
    證稱：如附表二編號1 至8 所示的通訊監察譯文，是伊與被
    告的對話，伊要過去找被告吃藥，就是吸食安非他命的意思
    ，伊過去之後有跟被告拿到1 包毒品，當天被告拿毒品給伊
    的時候，伊有跟被告討論到毒品多少錢，是伊問被告的，伊
    是自己要給被告費用，因為毒品是被告自己花錢買的，伊就
    是想要補貼他，伊不知道被告給的安非他命是多少錢，伊不
    知道要補貼多少，只是大約意思補貼一下，伊當場有跟被告
    說先欠著，但伊記不清楚真正金額，也忘記是不是一手交錢
    一手交貨等語（見本院卷第300 頁至第301 頁、第304 頁至
    第307 頁），由上可知證人黃孝彥於偵查中已明確證述其於
    如附表二編號8 所示時間，與被告結束通話之5 分鐘後，在
    新北市○○區○○○路000 巷00號3 樓之被告居處內，欲以1000
    元向被告「購買」重量不詳之甲基安非他命，且暫積欠該10
    00元購毒價金等節甚明。至於其之後於本院審理期日作證時
    ，對於案發當日向被告取得甲基安非他命毒品之價額、有無
    當場交付購毒價金予被告收受等節，雖因其記憶力距案發時
    相隔較久，導致所述與偵查中相較略有出入，然其對於被告
    於如附表二編號8 所示時間與其結束通話之5 分鐘後，在新
    北市○○區○○○路000 巷00號3 樓之居處內，交付重量不詳之
    甲基安非他命1 包予其收受之主要情節，核與其於偵查中所
    為證述內容一致，再觀諸如附表二編號9 所示之通訊監察譯
    文內容，被告於本次案發後之107 年6 月30日接連於通話中
    詢問證人黃孝彥：「要拿多少錢還我拉」、「要拿四千還是
    二千」、「沒有拉，你之前拿兩千耶，那現在只有一千給我
    」、「那一千要怎麼處理，原本的還先欠就對了啦」等語，
    證人黃孝彥即回以：「當然要拿錢給你啊」、「先拿一千啦
    」等語，而證人黃孝彥於偵查中對於上開通訊監察譯文內容
    已明確解釋證稱：因為伊總共欠被告2000元毒品的錢，但伊
    記不清楚該2000元是107 年6 月22日那一次，還是有其他次
    加總起來，所以被告說「原本的還先欠就對了啦」，就是指
    伊如果有還被告1000元，還欠他1000元的毒品錢等語（見偵
    卷第226 頁），且其於本院審理時亦證稱：偵查中距離案發
    時間比較近，伊在檢察官那邊講的比較接近案發當時的狀況
    ，伊有按照自由意志及事實回答等語（見本院卷第302 頁、
    第307 頁），即可證明證人黃孝彥於事後確實曾遭被告索討
    其於107 年6 月22日購買甲基安非他命所積欠之價金1000元
    一節，足認證人黃孝彥前開於偵查中所為曾於107年6 月22
    日2 時17分許與被告通話結束之5 分鐘後，在新北市○○區○○
    ○路000 巷00號3 樓之居處內，欲以1000元向被告購買重量
    不詳之甲基安非他命，雙方因此達成買賣甲基安非他命之合
    意而完成該次毒品交易，然因其身上攜帶現金不足而暫賒欠
    該次購毒價金之證述內容，應堪採信而屬事實無訛。
  ④至證人黃孝彥於本院審理時雖一度改口證稱：伊於107 年6月
    22日係欲「補貼」被告費用，不是要跟被告買，被告事後沒
    有向伊索討該1000元云云（見本院卷第304 頁、第305 頁）
    ，然其先前於警詢及偵查中均未提及「補貼費用」之說法，
    此間經本院進一步訊問為何此部分說法與偵查中所述不符，
    證人黃孝彥亦未回答而為合理之解釋（見本院卷第306 頁）
    ，且與如附表二編號9 所示通訊監察譯文內容所提及「還錢
    」之說法亦明顯不符，更何況證人黃孝彥於本院審理時經本
    院確認其最終真意後已明確證稱：被告沒有說要免費請伊施
    用毒品，伊於107 年6 月22日確實有跟被告討論到毒品多少
    錢等語（見本院卷第305 頁、第307 頁），可知被告於案發
    當日並未表示係免費提供毒品予證人黃孝彥施用，且被告與
    證人黃孝彥確曾當場討論該甲基安非他命之價額，堪認被告
    與證人黃孝彥業已達成販賣甲基安非他命之合意，是證人黃
    孝彥所為上開「補貼費用」之片面說法，無非係仍欲為被告
    脫罪之詞，不足採信，自不得為被告有利之認定。
  ⑤又按政府查緝販賣毒品犯行無不嚴格執行，且販賣毒品罪係
    重罪，若無利可圖，衡情一般持有毒品者，當不致輕易將持
    有之毒品交付他人。且販賣毒品乃違法行為，非可公然為之
    ，自有其獨特之販售路線及管道，亦無公定之價格，復可任
    意增減其分裝之數量，而每次買賣之價量，亦可能隨時依市
    場貨源之供需情形、交易雙方之關係深淺、資力、對行情之
    認知、可能風險之評估、查緝是否嚴緊，及購買者被查獲時
    供述購買對象之可能性風險評估等諸般事由，而異其標準，
    非可一概而論，是販賣之利得，誠非固定，縱使販賣之人從
    價差或量差中牟利方式互異，其意圖營利之非法販賣行為仍
    屬同一。又販賣利得，除經被告供明，或因帳冊記載致價量
    至臻明確外，確實難以究明。然一般民眾均普遍認知毒品價
    格非低、取得不易，且毒品交易向為政府查禁森嚴，一經查
    獲，並對販毒者施以重罰，衡諸常情，倘非有利可圖，殊無
    必要甘冒持有毒品遭查獲、重罰之極大風險，無端親至交易
    處所，或於自身住處附近交易毒品，抑或購入大量毒品貯藏
    ，徒招為警偵辦從事毒品販賣之風險。從而，除確有反證足
    資認定提供他人毒品者所為係基於某種非圖利本意之原委外
    ，通常尚難因無法查悉其買進、賣出之差價，而諉無營利之
    意思，或阻卻販賣犯行之追訴，以免知過坦承者難辭重典，
    飾詞否認者反得逞僥倖，反失情理之平。本院審酌毒品販賣
    為我國檢警機關嚴予取締之重罪，且被告與證人黃孝彥僅為
    同事關係，並非至親，苟無利潤可圖，衡情被告應不至於甘
    冒遭查緝法辦而罹重刑之風險，無故販賣甲基安非他命予證
    人黃孝彥，且查無反證足認其確另基於某種非圖利本意之原
    委所為，是被告應係意圖營利而販賣第二級毒品甲基安非他
    命予證人黃孝彥，至為灼然。
  ㈣綜上所述，本案事證明確，被告如事實欄一、⑴所為轉讓禁藥
    甲基安非他命（共3 罪），以及如事實欄一、⑵所為販賣第
    二級毒品（共1 罪）等犯行均堪認定，應予依法論科。
三、論罪科刑及沒收之依據：
  ㈠按毒品危害防制條例係專對毒品販賣、製造、運輸、轉讓、
    施用、持有等特定事項以特別刑法規定特別之罪刑，在刑法
    分類上屬輔刑法之刑事單行法，性質上為特別刑法。又藥事
    法旨在管理藥事及其有關行政事項，本屬行政法，惟就偽藥
    、禁藥、劣藥或不良醫療器材之製造、輸入、販賣、供應、
    調劑、運送、寄藏、牙保、轉讓、意圖販賣而陳列等特定重
    大違反事項，立法者另以附屬方式為特別罪刑之制裁，在刑
    法分類上屬輔刑法之附屬刑法，性質上亦為特別刑法。從刑
    法分類以觀，毒品危害防制條例與藥事法均屬特別刑法，兩
    者間並無所謂普通或特別之關係，當無所謂「特別法優於普
    通法」原則之適用。又甲基安非他命雖係第二級毒品，但亦
    屬藥事法所稱之禁藥，而明知為禁藥而轉讓者，藥事法第83
    條第1 項定有處罰明文。故行為人明知為禁藥即甲基安非他
    命而轉讓予他人者，其轉讓行為同時該當於毒品危害防制條
    例第8 條第2 項之轉讓第二級毒品罪，及藥事法第83條第1
    項之轉讓禁藥罪之構成要件，具有法規競合之情形，自應依
    「重法優於輕法」、「後法優於前法」等法理，綜合比較，
    擇一處斷，以免評價過當。而修正後之藥事法第83條第1 項
    轉讓禁藥罪之法定本刑（7 年以下有期徒刑，得併科5 千萬
    元以下罰金），較毒品危害防制條例第8 條第2 項轉讓第二
    級毒品罪之法定本刑（6 月以上5 年以下有期徒刑，得併科
    70萬元以下罰金）為重，除轉讓第二級毒品達一定之數量（
    淨重10公克以上）、成年人對未成年人為轉讓行為，或明知
    為懷胎婦女而轉讓，經依毒品危害防制條例第8 條第6 項、
    第9 條規定加重後之法定刑，較藥事法第83條第1 項轉讓禁
    藥之法定刑為重之情形外，均應適用重法即藥事法第83條第
    1 項之轉讓禁藥罪處罰（最高法院108 年度台上字第1589號
    、107 年台上字第4209號、第3587號判決意旨參照）。是核
    被告如事實欄一、⑴所為，均係犯藥事法第83條第1 項之明
    知為禁藥而轉讓罪；如事實欄一、⑵所為，則係犯毒品危害
    防制條例第4 條第2 項之販賣第二級毒品罪。公訴意旨認被
    告如附表一編號1 及3 所為，均係犯毒品危害防制條例第4
    條第2 項之販賣第二級毒品罪嫌等語，尚有未合，其理由詳
    如前述，惟其基本社會事實同一，本院自應予以審理，並依
    法變更起訴法條。又被告所犯上開4 罪間（即轉讓禁藥3 次
    、販賣第二級毒品1 次），犯意各別，行為互殊，應予分論
    併罰。
  ㈡被告前因違反毒品危害防制條例案件，經臺灣士林地方法院
    以102 年度審易字第1934號判決判處有期徒刑6 月確定，於
    103 年6 月5 日易科罰金執行完畢等情，有臺灣高等法院被
    告前案紀錄表1 份在卷可稽，其於受前案有期徒刑執行完畢
    後5 年內，故意再犯本案有期徒刑以上之4 罪，均為累犯，
    並審酌被告因前案經法院論罪科刑及執行完畢後，竟仍再犯
    本案轉讓禁藥、販賣第二級毒品犯行，顯見被告並未因前案
    執行完畢而心生警惕，且沾染毒品惡習甚深，自我反省及行
    為控管能力均屬不佳，足認前案有期徒刑執行之成效未彰，
    被告對於刑罰之反應力薄弱而具有相當之惡性，需再延長其
    受矯正教化期間，以助其重返社會，並兼顧社會防衛之效果
    ，是本院依司法院大法官會議釋字第775 號之解釋意旨為個
    案裁量後，認本案仍應依刑法第47條第1 項累犯之規定加重
    最低法定本刑（惟法定本刑為無期徒刑部分不得加重）。
  ㈢按法院於面對不分犯罪情節如何，概以重刑為法定刑者，於
    有情輕法重之情形時，在裁判時本有刑法第59條酌量減輕其
    刑規定之適用，以避免過嚴之刑罰（司法院大法官會議釋字
    第263 號解釋意旨參照），亦即法院為避免刑罰過於嚴苛，
    於情輕法重之情況下，應合目的性裁量而有適用刑法第59條
    酌量減輕被告刑度之義務，另適用刑法第59條酌量減輕其刑
    時，並不排除同法第57條所列舉10款事由之審酌（最高法院
    70年度第6 次刑事庭會議決議參照）。又販賣第二級毒品罪
    之法定刑為「無期徒刑或7 年以上有期徒刑，得併科新臺幣
    1 千萬元以下罰金」，然同為販賣第二級毒品之人，其原因
    動機不一，犯罪情節未必盡同，或有大盤毒梟者，亦有中、
    小盤之分，甚或僅止於吸毒者友儕間為求互通有無之有償轉
    讓者亦有之，其販賣行為所造成危害社會之程度自屬有異，
    法律科處此類犯罪，所設之法定最低本刑卻同為「無期徒刑
    或7 年以上有期徒刑，得併科新臺幣1 千萬元以下罰金」，
    不可謂不重。於此情形，倘依其情狀予以酌減其刑，即足以
    懲儆，並可達防衛社會之目的者，自非不可依客觀之犯行與
    主觀之惡性二者加以考量其情狀，是否有可憫恕之處，適用
    刑法第59條之規定酌量減輕其刑，期使個案裁判之量刑，能
    斟酌至當，符合比例原則。本院審酌被告於本案如事實欄一
    、⑵所為販賣第二級毒品之次數僅1 次，交易對象僅止於1人
    ，交易金額則僅1000元，且配合檢警追緝，進而查獲另案被
    告陳世揚所涉販賣第二級毒品罪嫌，此部分雖不符合毒品危
    害防制條例第17條第1 項減刑之規定【詳下列㈣所述】，然
    可知被告所為顯有助於斷絕毒品之流通及政府對毒品犯罪之
    查緝，尤見其並非專以長期販毒謀取暴利之大盤商，且依被
    告如事實欄一、⑵所為之犯罪情節論，核與供應毒品之大、
    中盤上游具規模或計畫性之販賣行為顯屬有異，惡性尚非重
    大不赦，縱就被告如事實欄一、⑵所為犯行量處法定最低本
    刑，仍失之過苛，實屬情輕法重，本院審酌上情，認被告如
    事實欄一、⑵所犯販賣第二級毒品罪之情狀尚有堪值憫恕之
    處，若處以法定刑之最低度猶嫌過重，爰依刑法第59條之規
    定酌量減輕其刑，並依刑法第66條前段、第71條第1 項之規
    定，就上述加重及減刑事由先加後減之。
  ㈣又按毒品危害防制條例第17條第1 項規定：「犯第4 條至第8
     條、第10條或第11條之罪，供出毒品來源，因而查獲其他
    正犯或共犯者，減輕或免除其刑。」所謂「供出毒品來源，
    因而查獲者」，係指被告供出毒品來源之有關資料，諸如前
    手之姓名、年籍、住居所、或其他足資辨別之特徵等，使調
    查或偵查犯罪之公務員因而對之發動調查或偵查並破獲者而
    言。故被告之「供出毒品來源」，與調查或偵查犯罪之公務
    員對之發動調查或偵查並進而破獲之間，論理上須具有先後
    且相當之因果關係，亦即須所供出之毒品來源，與其被訴之
    各該違反毒品危害防制條例犯行有直接關聯者，始得適用上
    開規定減免其刑，並非漫無限制。倘被告所犯同條項所列之
    罪之犯罪時間，在時序上較早於該正犯或共犯供應毒品之時
    間，即令該正犯或共犯確因被告之供出而被查獲；或其時序
    雖較晚於該正犯或共犯供應毒品之時間，惟其被查獲之案情
    與被告自己所犯同條項所列之罪之毒品來源無關，或在供出
    前，偵查犯罪機關早經掌握相當證據資料，足資確定其身分
    ，均仍不符上開應獲減輕或免除其刑之規定，非謂被告一有
    「自白」、「指認」毒品來源之人，而破獲在後，即得依上
    開規定予以減刑（最高法院108 年度台上字第1755號判決意
    旨參照）。查被告於警詢時供稱：伊的毒品都是找陳世揚買
    的等語（見偵卷第21頁），然另案被告陳世揚涉嫌於「107
    年7 月28日11時11分過後約20分鐘」，在新北市三重區三和
    路之自助洗衣店內，交付4 公克之第二級毒品安非他命予被
    告，並向被告收取8000元之價金而完成交易等節，此有金山
    分局108 年4 月8 日新北警金刑字第1083856734號函所附之
    108 年3 月8 日新北警金刑字第1083854859號金山分局偵查
    隊刑事案件報告書及新北地檢署108 年6 月19日新北檢兆雲
    107 偵36068 字第1080056368號函所附之該署108 年度偵字
    第8983號起訴書各1 份在卷可佐（見本院卷第87頁至第91頁
    、第129 頁至第133 頁），由上可知被告如事實欄一、⑵所
    示販賣第二級毒品之犯罪時間，在時序上較早於另案被告陳
    世揚上開經查獲販賣第二級毒品予被告之時間，尚難認被告
    於本案如事實欄一、⑵所示販賣第二級毒品之來源確為另案
    被告陳世揚，揆諸前揭說明，此部分自無依毒品危害防制條
    例第17條第1 項規定減輕或免除其刑之餘地。至對於不同刑
    罰法律間具有法規競合關係者，經擇一法律加以論科，其相
    關法條之適用，應本於整體性原則，不得任意割裂。而轉讓
    甲基安非他命之行為，因藥事法第83條第1 項轉讓禁藥與毒
    品危害防制條例第8 條第2 項轉讓第二級毒品之法規競合關
    係，既擇一適用藥事法第83條第1 項規定論處罪刑，則被告
    縱於偵查及審判中均自白如事實欄一、⑴所示之轉讓禁藥犯
    行，基於法律整體適用不得割裂原則，自均無從依毒品危害
    防制條例第17條第2 項之規定減輕其刑（最高法院104 年度
    第11次刑事庭會議決議參照）。
  ㈤爰以行為人之責任為基礎，審酌被告明知甲基安非他命為非
    法之違禁物，足以戕害人之身體健康，且極易成癮，竟為貪
    圖不法利益，漠視法令而轉讓、販賣予他人施用，不僅助長
    他人施用毒品惡習，對施用毒品者之身心影響甚鉅，亦使毒
    品於社會上易於流通，增加檢警全面查緝之困難，危害社會
    治安及國家法益，所為均屬非是，兼衡被告本案轉讓、販賣
    毒品之次數、毒品數量及獲利等犯罪情節，暨其犯罪動機、
    目的、手段、智識程度、生活狀況及犯後態度等一切情狀，
    各量處如附表三「罪名、宣告刑及沒收」欄所示之刑，並就
    轉讓禁藥罪（得易服社會勞動）之有期徒刑部分，定其應執
    行刑如主文所示，以資懲儆。
  ㈥扣案門號0000000000號之行動電話1 支（含SIM 卡1 張），
    為被告所有且持以與證人陳寶澄聯絡轉讓第二級毒品事宜所
    用之物；扣案門號0000000000號之行動電話1 支（含SIM 卡
    1 張），則為被告持以與證人黃榮屏聯絡轉讓第二級毒品及
    與證人黃孝彥聯絡交易第二級毒品等事宜所用之物等節，業
    據被告於警詢、偵查及本院準備程序供承明確（見偵卷第17
    頁、第235 頁、本院卷第70頁），並有前揭通訊監察譯文內
    容可考，爰各依刑法第38條第2 項前段【即如事實欄一、⑴
    所示犯行部分】、毒品危害防制條例第19條第1 項【即如事
    實欄一、⑵所示犯行部分】之規定，分別於如附表三編號1至
    4 所示之「罪名、宣告刑及沒收」欄宣告沒收。至被告因尚
    未向證人黃孝彥收取如事實欄一、⑵所示販賣第二級毒品之
    價金，業如前述，自無宣告沒收或追徵此部分犯罪所得之問
    題，末此敘明。
據上論斷，應依刑事訴訟法第299 條第1 項前段、第300 條，毒
品危害防制條例第4 條第2 項、第19條第1 項，藥事法第83條第
1 項，刑法第11條、第47條第1 項、第59條、第51條第5 款、第
38條第2 項前段，判決如主文。
中　　華　　民　　國　 108　　年　　8 　　月　　22　　日
                  刑事第三庭  審判長法　官  楊仲農
                                    法  官  賴昱志
                                    法  官  洪振峰 
上列正本證明與原本無異。
如不服本判決，應於判決送達後10日內敘明上訴理由，向本院提
出上訴狀 (應附繕本) ，上訴於臺灣高等法院。其未敘述上訴理
由者，應於上訴期間屆滿後20日內向本院補提理由書「切勿逕送
上級法院」。
                                    書記官  李儀靜
中　　華　　民　　國　 108　　年　　8 　　月　　29　　日
附表一：
編號 轉讓對象 轉讓時間 轉讓地點 轉讓毒品種類及數量 1  陳寶澄 107 年5 月15日18時50分許通話後之數分鐘內 被告位在新北市○○區○○○路000巷00號3 樓之居處內 1 公克之甲基安非他命 2  黃榮屏 107 年7 月10日22時許 黃榮屏位在新北市○○區○○○路00巷00弄0 號1 樓之住處內 0.5 公克之甲基安非他命 3  陳寶澄 107 年7 月11日23時44分許通話後之1 小時 被告位在新北市○○區○○街000 號5 樓之租屋處內（起訴書誤載為199號旁之萊爾富便利商店前） 1 公克之甲基安非他命 

附表二：
編號 通聯時間 被告與黃孝彥間之通訊監察譯文內容 備註 1 107 年6 月22日2 時0 分30秒 黃孝彥：可以過去找你嗎？ 簡訊 2 107 年6 月22日2 時4 分49秒 被  告：現在嗎？ 簡訊 3 107 年6 月22日2 時6 分3 秒 黃孝彥：對。 簡訊 4 107 年6 月22日2 時6 分38秒 被  告：很急嗎？ 簡訊 5 107 年6 月22日2 時8 分27秒 黃孝彥：有一點，要是太晚不好的話，看你。 簡訊 6 107 年6 月22日2 時9 分7 秒 被  告：恩過來吧。 簡訊 7 107 年6 月22日2 時9 分35秒 黃孝彥：好。 簡訊 8 107 年6 月22日2 時17分31 秒 黃孝彥：喂，樓下開門。被  告：恩。 通話 9 107 年6 月30日20時12分37 秒 黃孝彥：有在嘛？被  告：我沒住那了啦。黃孝彥：那現在呢？被  告：說阿。黃孝彥：要怎麼找你？被  告：蘆洲啦。黃孝彥：靠邀阿。被  告：要拿多少錢還我啦？黃孝彥：當然要拿錢給你阿。被  告：要拿四千還是兩千？黃孝彥：先拿一千啦。被  告：沒有啦，你之前拿兩千耶，那現在只有一千給我。黃孝彥：我剛繳房租阿。被  告：那一千要怎麼處理，原本的還先欠就對了啦黃孝彥：過幾天啦。被  告：蘆洲啦。黃孝彥：那怎麼去？被  告：民族路啦。黃孝彥：我路不熟阿。被  告：我有過去打給你啦。 通話 

附表三：
編號 犯罪事實 罪名、宣告刑及沒收 1 如附表一編號1 所示 甲○○犯轉讓禁藥罪，累犯，處有期徒刑肆月。扣案門號○○○○○○○○○○號行動電話壹支（含SIM 卡壹張）沒收。 2 如附表一編號2 所示 甲○○犯轉讓禁藥罪，累犯，處有期徒刑叁月。扣案門號○○○○○○○○○○號行動電話壹支（含SIM 卡壹張）沒收。 3 如附表一編號3 所示 甲○○犯轉讓禁藥罪，累犯，處有期徒刑肆月。扣案門號○○○○○○○○○○號行動電話壹支（含SIM 卡壹張）沒收。 4 如事實欄一、⑵所示 甲○○犯販賣第二級毒品罪，累犯，處有期徒刑叁年捌月。扣案門號○○○○○○○○○○號行動電話壹支（含SIM卡壹張）沒收。 
附錄本案論罪科刑法條全文：
藥事法第83條明知為偽藥或禁藥，而販賣、供應、調劑、運送、
寄藏、牙保、轉讓或意圖販賣而陳列者，處7 年以下有期徒刑，
得併科新臺幣5 千萬元以下罰金。犯前項之罪，因而致人於死者
，處7 年以上有期徒刑，得併科新臺幣1 億元以下罰金；致重傷
者，處3 年以上12年以下有期徒刑，得併科新臺幣7 千5 百萬元
以下罰金。因過失犯第1 項之罪者，處2 年以下有期徒刑、拘役
或科新臺幣5 百萬元以下罰金。第1 項之未遂犯罰之。毒品危害
防制條例第4條製造、運輸、販賣第一級毒品者，處死刑或無期
徒刑；處無期徒刑者，得併科新臺幣2 千萬元以下罰金。製造、
運輸、販賣第二級毒品者，處無期徒刑或7 年以上有期徒刑，得
併科新臺幣1 千萬元以下罰金。製造、運輸、販賣第三級毒品者
，處7 年以上有期徒刑，得併科新臺幣7 百萬元以下罰金。製造
、運輸、販賣第四級毒品者，處5 年以上12年以下有期徒刑，得
併科新臺幣3 百萬元以下罰金。製造、運輸、販賣專供製造或施
用毒品之器具者，處1 年以上7年以下有期徒刑，得併科新臺幣1
 百萬元以下罰金。